臺灣臺中地方法院刑事判決　　　　　　 100年度易字第3872號
公　訴　人　臺灣臺中地方法院檢察署檢察官
被　　　告　黃偉誠
上列被告因違反毒品危害防制條例案件，經檢察官提起公訴（10
0年度毒偵字第2755號），本院判決如下：
    主    文
黃偉誠施用第二級毒品，累犯，處有期徒刑柒月。
    犯罪事實
一、黃偉誠前於民國91年間因施用毒品案件，經本院裁定送勒戒
    處所施以觀察、勒戒後，認有繼續施用毒品之傾向，再由本
    院裁定送戒治處所施以強制戒治，於92年5月6日執行完畢予
    以釋放。惟其又於前開強制戒治執行完畢釋放後5年內之95
    年間，再因施用第一、二級毒品案件，經臺灣臺灣高等法院
    臺中分院判處應執行有期徒刑1年確定，入監執行後於97年
    12月13日縮短刑期執行完畢。詎其仍不知戒除毒癮，復基於
    施用第二級毒品甲基安非他命之犯意，於100年7月13日中午
    12時許，在臺中市○○區○○路1段993號之住處內，以將第
    二級毒品甲基安非他命置入玻璃球內燒烤後吸食煙霧之方式
    ，施用第二級毒品甲基安非他命1次。嗣於100年7月15日10
    時20分許，黃偉誠至臺灣臺中地方法院檢察署觀護人室接受
    採尿，送驗結果呈安非他命、甲基安非他命陽性反應，始悉
    上情。
二、案經臺灣臺中地方法院檢察署檢察官簽分後偵查起訴。
    理    由
一、按現行刑事訴訟法關於「鑑定」之規定，除選任自然人充當
    鑑定人外，另設有囑託機關鑑定制度。依同法第198條、第
    208條之規定，不論鑑定人或鑑定機關、團體，固均應由法
    院、審判長、受命法官或檢察官視具體個案之需要而為選任
    、囑託，並依第206條之規定，提出言詞或書面報告，始符
    合同法第159條第1項所定得作為證據之「法律有規定」之情
    形，否則所為之鑑定，仍屬傳聞證據（此經最高法院著有96
    年度臺上字第2860、6842號判決要旨可參）。本案下述所使
    用之中山醫學大學附設醫院檢驗科藥物檢測中心100年7月20
    日第0000000號尿液檢驗報告、受保護管束人（被告）尿液
    檢體監管記錄表各1份，為檢察官視具體個案之需要而囑託
    機關鑑定，鑑定機關並提出書面報告，符合刑事訴訟法第
    198條、第206條、第208條之規定，依上開法條及最高法院
    判決意旨，有證據能力，合先敘明。
二、上揭犯罪事實，業據被告於偵訊及本院審理中坦承不諱，且
    被告於上揭時間在臺灣臺中地方法院檢察署觀護人室接受採
    尿送驗結果，確呈安非他命、甲基安非他命陽性反應一情，
    有中山醫學大學附設醫院檢驗科藥物檢測中心100年7月20日
    第0000000號尿液檢驗報告、受保護管束人（被告）尿液檢
    體監管記錄表各1份附卷可稽，足徵被告前揭施用第二級毒
    品之自白與事實相符，堪予採信。再按毒品危害防制條例於
    92年7月9日修正公布，自93年1月9日施行，其中第20條、第
    23條將施用毒品之刑事處遇程序，區分為「初犯」及「五年
    內再犯」、「五年後再犯」。依其立法理由之說明：「初犯
    」，經觀察、勒戒或強制戒治後，應為不起訴處分或不付審
    理之裁定；經觀察、勒戒或強制戒治執行完畢釋放後，「五
    年內再犯」者，因其再犯率甚高，原實施之觀察、勒戒及強
    制戒治既已無法收其實效，爰依法追訴或裁定交付審理。至
    於經觀察、勒戒或強制戒治執行完畢釋放後，「五年後再犯
    」者，前所實施之觀察、勒戒或強制戒治已足以遮斷其施用
    毒品之毒癮，為期自新及協助其斷除毒癮，仍適用「初犯」
    規定，先經觀察、勒戒或強制戒治之程序。從而依修正後之
    規定，僅限於「初犯」及「五年後再犯」二種情形，始應先
    經觀察、勒戒或強制戒治程序。依上開說明，及92年7月9日
    新修正之毒品危害防制條例第20條第3項、第23條第2項之修
    正理由所示，就施用毒品者，祇於「初犯」及「五年後再犯
    」二種情形，有其追訴條件之限制，即須於初犯經觀察、勒
    戒或強制戒治釋放後，五年內均無施用毒品之行為，始能認
    其前所實施之觀察、勒戒或強制戒治已足遮斷毒癮，而得於
    五年後再犯時，再予適用初犯之規定，重行觀察、勒戒等程
    序。倘五年內已經再犯，被依法追訴處罰，縱其第三次（或
    第三次以上）施用毒品之時間在初犯釋放五年以後，即與「
    五年後再犯」之情形有別，且因已於「五年內再犯」，顯見
    其再犯率甚高，原實施觀察、勒戒或強制戒治，已無法收其
    實效，而無五年戒斷期之存在，自無再經觀察、勒戒及強制
    戒治之必要，應由檢察官逕行起訴，始符毒品危害防制條例
    修正之本旨（參照最高法院95年5月9日95年度第7次刑庭會
    議決定）。查被告於前於91年間因施用毒品案件，經本院裁
    定送勒戒處所施以觀察、勒戒後，認有繼續施用毒品之傾向
    ，再由本院裁定送戒治處所施以強制戒治，於92年5月6日執
    行完畢予以釋放。惟其又於前開強制戒治執行完畢釋放後5
    年內之95年間，再因施用第一、二級毒品案件，經臺灣臺灣
    高等法院臺中分院判處應執行有期徒刑1年確定，入監執行
    後於97年12月13日縮短刑期執行完畢等情，有臺灣高等法院
    被告前案紀錄表1份在卷可按，是被告於92年5月6日觀察、
    勒戒執行完畢後至本案施用毒品犯行，雖已逾5年，然其於
    觀察、勒戒執行完畢後5年內仍有上開施用毒品犯行，並因
    此經判處罪刑確定，依上開最高法院決定、決議及判決要旨
    之見解，被告雖於前揭觀察、勒戒執行完畢釋放後，於100
    年7月13日中午12時許再因施用第二級毒品甲基安非他命為
    警查獲，即非屬毒品危害防制條例第20條第3項所定「5年後
    再犯」之情形，檢察官逕行起訴，要無不合。本案事證明確
    ，被告上開施用第二級毒品犯行，洵堪認定，應予依法論科
    。
三、論罪科刑之理由：
（一）查甲基安非他命係毒品危害防制條例第2條第2項第2款規
      定之第二級毒品，不得非法持有、施用，是核被告所為，
      係犯同條例第10條第2項之施用第二級毒品罪。其施用第
      二級毒品前持有第二級毒品之低度行為，應為施用之高度
      行為所吸收，不另論罪。
（二）被告前曾於95年間，因施用第一、二級毒品案件，經臺灣
      臺灣高等法院臺中分院判處應執行有期徒刑1年確定，入
      監執行後於97年12月13日縮短刑期執行完畢等情，有臺灣
      高等法院被告前案紀錄表1份附卷可稽，其於5年以內再故
      意犯本案有期徒刑以上之罪，應依刑法第47條第1項規定
      論以累犯，並加重其刑。
（三）被告於偵查中供出其施用之毒品係向劉人豪所購買，並供
      述劉人豪之聯絡電話、交易時間、方式等資料（見偵查卷
      第15頁背面），臺灣臺中地方法院檢察署檢察官並因而分
      案件偵辦中等情，有臺灣臺中地方法院檢察署100年12月
      14日中檢輝宜100毒偵2755字第146893號函、本院電話紀
      錄表各1件在卷可參。是以本案被告供出毒品來源，因而
      查獲其他正犯，爰依毒品危害防制條例第17條第1項之規
      定減輕其刑。被告之刑同有加重減輕之事由，應先加後減
      之。
（四）爰審酌被告因多次施用毒品，歷經觀察、勒戒、強制戒治
      、受有期徒刑執行完畢後，仍不知警惕，且無視於毒品對
      於自身健康之戕害及國家對於杜絕毒品犯罪之禁令，竟再
      犯本件施用第二級毒品罪，顯見其意志不堅，未有戒除惡
      習之決心，惡性非輕，惟念及被告犯後能坦承犯行，態度
      良好，其施用毒品尚無危害他人，犯罪手段尚屬平和，暨
      施用毒品者均有相當程度之成癮性及心理依賴，其犯罪心
      態與一般刑事犯罪之本質並不相同，應側重適當之醫學治
      療及心理矯治為宜，及檢察官於本院審理時具體求處有期
      徒刑7月等一切情狀，量處如主文所示之刑，以示懲儆。
據上論斷，應依刑事訴訟法第299條第1項前段，毒品危害防制條
例第10條第2項、第17條第1項，刑法第11條、第47條第1項，判
決如主文。
本案業經檢察官張容珊到庭執行職務。
中    華    民    國   100    年    12    月    30    日
                  刑事第五庭  法  官  楊真明
以上正本證明與原本無異。
如不服本判決應於收受送達後10日內向本院提出上訴書狀，並應
敘述具體理由；其未敘述上訴理由者，應於上訴期間屆滿後20日
內向本院補提理由書（均須按他造當事人之人數附繕本）「切勿
逕送上級法院」。
                              書記官  賴瓊珠
中    華    民    國   100    年    12    月    30    日
附錄本判決論罪科刑法條
毒品危害防制條例第10條：
  施用第一級毒品者，處6月以上5年以下有期徒刑。
  施用第二級毒品者，處3年以下有期徒刑。